臺灣高等法院刑事裁定
110年度毒抗字第467號
抗  告  人
即  被  告  鄭仁豪




上列抗告人即被告因違反毒品危害防制條例案件，不服臺灣新北
地方法院中華民國110年2月8日裁定（110年度毒聲字第468號）
，提起抗告，本院裁定如下：
    主  文
抗告駁回。
    理  由
一、原裁定意旨略以：抗告人即被告甲○○（下稱被告）於偵訊時
    坦承於民國109年10月14日14時許，在彰化縣○○鎮○○路000巷
    000號之住處，以將第二級毒品甲基安非他命置入玻璃球燒
    烤吸食之方式，施用甲基安非他命1次之犯罪事實，而其為
    警所採集之尿液檢體，送驗結果呈安非他命、甲基安非他命
    陽性反應，亦有新北市政府警察局受採集尿液檢體人姓名及
    檢體編號對照表及台灣檢驗科技股份有限公司濫用藥物檢驗
    報告在卷可稽，足認被告任意性之自白與事實相符。又被告
    前因施用毒品案件經送觀察、勒戒，於100年12月12日執行
    完畢釋放出所，並由臺灣臺北地方檢察署檢察官以100年度
    毒偵字第2846號為不起訴處分確定，而被告本次施用毒品犯
    罪時間為109年10月14日，已在前揭觀察、勒戒執行完畢釋
    放之3年後，雖被告其間曾因施用毒品案件，經起訴判刑，
    惟依據最高法院109年度台上大字第3826號裁定意旨，被告
    本次再犯仍有毒品危害防制條例（下稱毒品條例）第20條第
    3項規定之適用，是本件觀察、勒戒之聲請，尚無不合，爰
    依毒品條例第20條第1項、第3項及觀察勒戒處分執行條例第
    3條第1項規定，裁定令被告入勒戒處所觀察、勒戒等語。
二、抗告意旨略以：被告此次施用甲基安非他命，距最近一次觀
    察、勒戒執行完畢釋放日，已逾3年，期間已大有悔意，且
    家中母親雙眼失明，被告有負債未清償完畢，更需身兼二職
    籌措母親心臟支架之費用，請准予為戒癮治療之緩起訴處分
    或暫緩觀察、勒戒之執行等語。
三、按施用第一、二級毒品為犯罪行為，毒品條例第10條設有處
    罰規定。惟毒品條例於87年修訂施行後，對於施用毒品者肯
    認具有「病患性犯人」之特質，基於刑事政策，對合於一定
    條件之施用者，依同條例第20條之規定，施以觀察、勒戒及
    強制戒治之保安處分。於109年1月15日修正公布、同年7月1
    5日施行之毒品條例第20條第3項及第23條第2項，將原條文
    之再犯期間由「5年」改為「3年」，而該條例第20條第3項
    規定中所謂「3年後再犯」，只要本次再犯（不論修正施行
    前、後）距最近1次觀察、勒戒或強制戒治執行完畢釋放，
    已逾3年者，即該當之，不因其間有無犯第10條之罪經起訴
    、判刑或執行而受影響（最高法院109年度台上字第3826號
    判決意旨參照）。
四、經查，被告於109年10月14日14時許，在彰化縣○○鎮○○路000
    巷000號住處，施用甲基安非他命1次之事實，經被告於偵查
    中坦承不諱，且其尿液檢體送驗結果呈安非他命、甲基安非
    他命陽性反應，有新北市政府警察局受採集尿液檢體人姓名
    及檢體編號對照表及台灣檢驗科技股份有限公司濫用藥物檢
    驗報告在卷可稽，是被告施用第二級毒品之犯行可以認定。
    又被告前因施用毒品案件，經觀察、勒戒後認無繼續施用毒
    品之傾向，於100年12月12日執行完畢釋放出所，並經檢察
    官為不起訴處分確定，此後未再受觀察、勒戒或強制戒治之
    執行等情，有被告之前案紀錄表在卷可佐。本件被告施用第
    二級毒品之犯行，距前次觀察、勒戒執行完畢釋放後已逾3
    年，縱被告於此期間內有再犯其他施用毒品之犯行，依上揭
    說明，仍應再予觀察、勒戒之機會。
五、按犯毒品條例第10條之罪者，檢察官應聲請法院裁定，令被
    告或少年入勒戒處所觀察、勒戒，其期間不得逾2月；第20
    條第1項及第23條第2項之程序，於檢察官先依刑事訴訟法第
    253條之1第1項、第253條之2之規定，為附命完成戒癮治療
    之緩起訴處分時，不適用之，毒品條例第20條第1項、第24
    條第1項分別定有明文。因此，毒品條例第20條第1項關於觀
    察、勒戒之規定，係強制規定，除合於同條例第21條第1項
    所定「於犯罪未發覺前，自動向衛生福利部指定之醫療機構
    請求治療，醫療機構免將請求治療者送法院或檢察機關」之
    情形，或檢察官審酌個案情形，依同條例第24條第1項為附
    完成戒癮治療之緩起訴處分，可排除適用觀察、勒戒之程序
    外，對於犯毒品條例第10條之罪者，檢察官均應向法院提出
    聲請裁定令其入勒戒處所觀察、勒戒，法院亦無不予裁定之
    理。
六、被告提起抗告請求為戒癮治療之緩起訴處分；惟毒品條例規
    定觀察、勒戒之目的，係為斷絕施用毒品者之身癮，屬保安
    處分之一種，核與刑罰執行之目的不同，觀察、勒戒著重治
    療，而非處罰，旨在透過一段期間之監禁式治療，幫助施用
    毒品者遠離毒品以達戒除毒癮，而被告前於100年12月12日
    觀察、勒戒執行完畢釋放後，另有因施用毒品案件，經臺灣
    彰化地院法院先後以：102年度簡字第1936號判決處有期徒
    刑3月確定、103年度簡字第841號判決處有期徒刑4月確定、
    103年度簡字第564號判決處有期徒刑4月確定、103年度審易
    字第33號判決處有期徒刑6月確定、105年度簡字第1816號判
    決處有期徒刑4月確定、106年度簡字第937號判決處有期徒
    刑6月確定、106年度簡字第252號判決處有期徒刑6月確定、
    107年度易字第180號判決處有期徒刑6月確定之前案紀錄，
    且其於106年4月5日因竊盜、毒品等案件入監執行至108年1
    月7日假釋出監後，另再犯本案施用第二級毒品犯行，可見
    其並不適於自律性甚高之非監禁式戒癮處遇模式。因此，檢
    察官裁量後向原審法院聲請裁定送勒戒處所觀察、勒戒，原
    審裁准其聲請，即無違誤或不當。被告執前詞提起抗告請求
    為附戒癮治療之緩起訴處分，並無理由，應予駁回。另觀察
    、勒戒之執行為檢察官之權責，被告如因家庭因素而有延緩
    執行之必要，自得檢具事證向執行檢察官提出聲請，併予指
    明。
據上論斷，應依刑事訴訟法第412條，裁定如主文。
中　　華　　民　　國　　110 　年　　3 　　月　　31　　日
                  刑事第六庭  審判長法  官  劉方慈
                                    法  官  朱嘉川
                                    法  官　曹馨方
以上正本證明與原本無異。
不得再抗告。
                                    書記官　游秀珠
中　　華　　民　　國　　110 　年　　3 　　月　　31　　日